臺灣高雄地方法院刑事判決　　　　　　　 96年度易字第782號
公　訴　人　臺灣高雄地方法院檢察署檢察官
被　　　告　丙○○
　　　　　　　　　　（另案在臺灣高雄第二監獄執行中）
　　　　　　丁○○
　　　　　　　　　　（另案在臺灣高雄監獄執行中）
上列被告等因竊盜等案件，經檢察官提起公訴（95年度偵字第32
158 號），本院判決如下：
    主  文
丙○○攜帶兇器竊盜，累犯，處有期徒刑壹年貳月；又攜帶兇器
竊取電線，累犯，處有期徒刑拾月；又共同攜帶兇器竊取電線，
累犯，處有期徒刑拾月。應執行有期徒刑貳年捌月。
丁○○共同攜帶兇器竊取電線，累犯，處有期徒刑壹年肆月。
    事  實
一、丙○○前於民國93年間，因違反毒品危害防制條例案件，經
    臺灣屏東地方法院以93年度訴字第132 號判處有期徒刑7 月
    確定；再因竊盜案件，經臺灣屏東地方法院以93年易字第30
    1 號判處有期徒刑10月確定，上開2 案接續執行，而於94年
    8 月23日縮短刑期假釋出監，並付保護管束，同年9 月29日
    保護管束期滿假釋未經撤銷，以已執行完畢論。丁○○前於
    92年間，因違反毒品危害防制條例案件，經本院以92年度簡
    字第5143號判處有期徒刑6 月確定，嗣於同年10月5 日執行
    完畢，翌日出監。詎丙○○、丁○○均仍不知悔改，而為下
    列犯行：
（一）丙○○意圖為自己不法所有，於95年7 月中旬某日晚間7
      時許，在高雄縣甲仙鄉○○里○段2347地號農地內，持不
      詳人士所有，堪以剪斷、破壞電線，客觀上足以危害他人
      生命、身體安全之鉗子1 支（未扣案），剪斷己○○所有
      、於農地中澆水灌溉用之電線20餘公尺（毀損部分未據告
      訴），經己○○及乙○○發覺後，旋將已剪斷之電線棄置
      現場，騎乘機車逃逸。
（二）丙○○復基於意圖為自己不法之所有，於同年8 月底某日
      ，持不詳人士所有，客觀上足以危害他人之生命、身體、
      安全，具有危險性之剪刀及鐵條（均未扣案），在高雄縣
      甲仙鄉○○村○○道路上，將鐵條置入電線桿之孔洞中，
      攀爬至臺灣電力股份有限公司（下稱臺電公司）所有桿號
      甲南幹7 右1 號電線桿上，以剪刀剪斷銅玻璃電線22平方
      類之電纜線約50、60公尺，得手後即剝除橡膠外皮，將電
      纜線出售得款。
（三）丙○○與丁○○共同基於意圖為自己不法所有之犯意聯絡
      ，於同年8 月底某日，共赴高雄縣甲仙鄉○○村○○○道
      路，由丙○○持不詳人士所有，客觀上足以危害他人之生
      命、身體、安全之剪刀及鐵條（未扣案），以上開方法攀
      爬至臺電公司所有桿號班芝分11左4 號電線桿上，以剪刀
      剪斷銅玻璃電線22平方類之電纜線約30公尺，得手後與丁○○共同將該批電纜線載往高雄縣甲仙鄉寶隆村林嵿巷山
      區之某芒果園內，削去該批電纜線之橡膠外皮。再由丙○○、丁○○於同年9 月2 日，持已剝去外皮之電纜線，前
      往址設屏東縣里港鄉○○村○○路1 號和三資源回收場變
      賣，為警查獲，始悉上情。
二、案經臺電公司訴由高雄縣政府警察局旗山分局報請臺灣高雄
    地方法院檢察署檢察官偵查起訴。
    理  由
一、證據能力有無之認定：
（一）證人戊○○、乙○○、王文和、被告丙○○、丁○○於偵
      訊時之證述：
   1、按被告以外之人於審判外之言詞或書面陳述，除法律有規
      定者外，不得為證據；被告以外之人於偵訊中向檢察官所
      為之陳述，除顯有不可信之情況者外，得為證據，刑事訴
      訟法第159 條第1 項、第159 條之1 第2 項分別定有明文
      。而所謂不可信情況之認定，法院應審酌被告以外之人於
      陳述時之外在環境及情況，例如：陳述時之心理狀況、有
      無受到外力干擾等，以為判斷之依據，故係決定陳述有無
      證據能力，而非決定陳述內容之證明力（法院辦理刑事訴
      訟案件應行注意事項89參照）。職是，被告以外之人前於
      偵查中已具結而為證述，除反對該項供述得具有證據能力
      之一方，已釋明「顯有不可信之情況」之理由外，皆得為
      證據。
   2、查證人戊○○、乙○○、王文和、丙○○、丁○○於偵訊
      時，均以證人之身份，經檢察官告以具結之義務及偽證之
      處罰，再經渠等具結，而於負擔偽證罪之處罰心理下所為
      ，均係經以具結擔保其證述之真實性。又司法實務運作上
      ，咸認偵查中檢察官向被告以外之人所取得之陳述，原則
      上均能遵守法律規定，不致違法取供，其可信性極高，因
      而明定除顯有不可信之情況者外，得為證據。亦即，被告
      以外之人於偵查中依法應具結者已具結，向檢察官所為之
      陳述，原則上具有證據能力，於例外「顯有不可信之情況
      」，始不具證據能力。證人戊○○、乙○○、王文和、丙○○、丁○○於偵訊時於檢察官訊問時之證述，並無證據
      顯示係遭受強暴、脅迫、詐欺、利誘等外力干擾情形，或
      在影響其心理狀況致妨礙其自由陳述等顯不可信之情況下
      所為。渠等於偵訊時之陳述既無顯不可信之情況，依上開
      說明，自有證據能力。
（二）另案被告何麗卿、蔡碧泉於偵訊時之陳述：
   1、至於另案被告何麗卿、蔡碧泉於檢察官偵訊中之供述，雖
      未經檢察官依證人詰問程序命具結後詰問，惟其等於偵訊
      中均係以被告身份接受訊問，而非以證人身份接受詰問，
      均非屬「依法應具結」之人，核與刑事訴訟法第158 條之
      3 所定之「依法應具結而未具結者」有間，尚不能僅以其
      未經具結即認為無證據能力。惟刑事訴訟法第159 條第1
      項之所以排除「被告以外之人於審判外之陳述」之證據能
      力，無非係以該「被告以外之人於審判外之陳述」於本案
      中並未經具結，且其陳述未經對造當事人之反詰問。蓋未
      經具結之證言，即使為虛偽陳述，亦不構成偽證罪，其陳
      述欠缺真實性擔保；而未經反詰問之陳述，無法經由反詰
      問之過程確認其證言之真實性。簡言之，刑事訴訟法第15
      9 條第1 項之立法目的，主要係因被告以外之人於審判外
      之陳述，無法擔保其陳述之真實性，故原則上不得作為實
      質證據。惟若被告以外之人在審判外之陳述，具有可擔保
      其陳述真實性之情況存在，此時即與刑事訴訟法第159 條
      第1 項之立法目的無違，則無排除其證據能力之必要。故
      刑事訴訟法第159 條之2 及第159 條之3 關於「於檢察事
      務官、司法警察官或司法警察調查中所為之陳述」，乃規
      定其陳述具有「可信之特別情況」時，得為證據。乃因其
      陳述具有「可信之特別情況」，已有「真實性擔保」，故
      雖未經具結，亦未經反詰問，亦認其陳述具有證據能力。
      惟又觀之我國刑事訴訟法第159 條之1 規定：「被告以外
      之人於審判外向法官所為之陳述，得為證據。被告以外之
      人於偵查中向檢察官所為之陳述，除顯有不可信之情況者
      外，得為證據。」而就被告以外之人於審判外向法官或偵
      查中向檢察官所為之陳述，明文規定具有證據能力，而未
      如同法第159 條之2 及第159 條之3 所規定須以「有可信
      之特別情況」為要件。審究上開規定之所以區分不同之詢
      問而為不同要件規定之原因，除於法官或檢察官面前之陳
      述，通常均係基於自由意志而陳述，其陳述較無「缺乏任
      意性」之疑慮外，更因法官及檢察官就證人、鑑定人有命
      其具結之權力，而證人、鑑定人於具結後如有虛偽陳述，
      即須受偽證罪之處罰，而透過具結程式使其陳述具有一定
      程度之真實性擔保，此亦係何以刑事訴訟法第158 條之3
      規定「證人、鑑定人依法應具結而未具結者，其證言或鑑
      定意見，不得作為證據。」之理由。故若被告以外之人於
      審判外向法官或檢察官所為之陳述，並未經具結或對造當
      事人之對質詰問，亦無其他真實性擔保之情形下，即不應
      認為具有證據能力。而檢察事務官、司法警察、司法警察
      官並無命證人具結之權力，無法經由命具結之法定程式中
      獲得真實性擔保，故被告以外之人在其等調查中之陳述，
      則須有「可信之特別情況」，而有一定之「真實性擔保」
      時，始具有證據能力。經查，另案被告何麗卿、蔡碧泉於
      檢察官偵查中之供述，雖係「於偵查中向檢察官所為之陳
      述」，惟其係以被告身份接受訊問，並未經具結，如為虛
      偽陳述，亦不負偽證罪之責任，其供述並無任何真實性之
      擔保，故尚不得依刑事訴訟法第159 條之1 第2 項之規定
      ，而逕認為具有證據能力。
   2、惟就另案被告何麗卿、蔡碧泉於偵查中關於被告等之陳述
      ，被告等於本院調查證據時，均知有上情而未於言詞辯論
      終結前就該證據是否屬於傳聞證據而聲明異議，且本院審
      酌其既係在檢察官面前所為之陳述，其陳述自無欠缺任意
      性之疑慮，以之作為證據，並無不適當之處，則依刑事訴
      訟法第159 條之5 之規定，亦得作為證據。
（三）其餘證據方法之證據能力：
   1、按傳聞法則之重要理論依據，在於傳聞證據未經當事人之
      反對詰問予以核實，乃予排斥。惟若當事人已放棄對原供
      述人之反對詰問權，於法院審判時表明同意該等傳聞證據
      可作為證據，基於證據資料愈豐富，愈有助於真實發現之
      理念，並貫徹刑事訴訟法修法加重當事人進行主義之精神
      ，確認當事人對於證據能力有處分權之制度，傳聞證據經
      當事人同意作為證據，法院認為適當者，亦得為證據。另
      當事人於調查證據時，對於傳聞證據表示「沒有意見」、
      「對於證據調查無意見」，而未於言詞辯論終結前聲明異
      議，應視為已有將該等傳聞證據採為證據之同意，此刑事
      訴訟法第159 條之5定有明文。
   2、被告等於本院準備程序時，已表示對於全案卷證之證據能
      力均無意見，且於本院調查證據時，知有不得為證據之情
      形，亦未於言詞辯論終結前聲明異議，依刑事訴訟法第15
      9 條之5 之規定，應視為被告已同意另案被告何麗卿、蔡
      碧泉、告訴代理人戊○○、證人塗壬福、乙○○、王文和
      、被告丁○○、丙○○於警詢之陳述、電訊力線路失竊現
      場調查報告表具有證據能力，而可作為證據，本院斟酌上
      開證據並非非法取得，亦無證明力明顯過低之情形，是均
      得採為證據。
二、得心證之理由
    被告丙○○於本院審理時，坦承有為事實一（二）、（三）
    所示之竊盜犯行，惟矢口否認有何事實一（一）所示竊盜犯
    行，辯稱：上開竊案並非其所為云云。被告丁○○於本院審
    理時，否認有何事實一（三）所示之竊盜犯行，辯稱：其僅
    於95年9 月2 日，與被告丙○○持已剝去外皮之電纜線，前
    往位在屏東縣里港鄉○○村○○路1 號之和三資源回收場出
    售，並未與被告丙○○前往高雄縣甲仙鄉○○村○○道路上
    竊取上開電線云云。經查：
（一）事實一（一）部分：
   1、此部份犯罪事實，業據證人己○○於警詢及本院審理時證
      述：渠與證人乙○○於95年7 月中旬某日晚間7 時許，在
      渠位於高雄縣甲仙鄉○○里○段2347地號農地內，發現渠
      所有電線20餘公尺經人剪斷後置於現場，適被告丙○○在
      場，經證人乙○○丟擲石塊後，迅速逃離現場等語明確（
      見95年9 月20日警詢筆錄、本院96年5 月16日審判筆錄）
      。證人乙○○於警詢、偵訊及本院審理時，亦證稱：渠與
      證人己○○於前揭時間，前往上開農地搜查竊賊，發現上
      開農地內有經竊賊剪斷之電線，被告丙○○並躲在電線旁
      4 、5 公尺處。渠先以石頭丟擲，被告丙○○遂逃離現場
      ，渠追蹤結果，發現係被告丙○○涉案等語（見95年9 月
      20 日 警詢筆錄、同年12月25日偵訊筆錄、本院96年5 月
      16日審判筆錄）。從而被告丙○○有於前揭時、地竊取證
      人己○○所有電線之事實，應堪認定。
   2、被告丙○○雖以前揭情詞置辯，然查：
 （1）證人己○○、乙○○前往現場，見上開農地內農用電線經
      剪斷後置於現場，被告丙○○則蹲踞在電線旁，證人乙○○丟擲石塊後，被告丙○○遂迅速逃離現場。當時現場僅
      被告丙○○1 人等情，已據證人乙○○於偵訊及本院審理
      時結證綦詳（見95年12月25日偵訊筆錄、本院96年5 月16
      日審判筆錄），核與證人己○○於本院審理時結證之情節
      相符（見本院96年5 月16日審判筆錄）。而證人己○○於
      警詢及本院審理時、證人乙○○於警詢、偵訊及本院審理
      時俱稱被告丙○○即為案發時在場之人。從而被告丙○○
      於前揭時間，應確係在場。而案發時間僅被告丙○○1 人
      在場，其見證人己○○、乙○○前往該農地搜查，竟有藏
      匿之舉動，並於證人乙○○扔擲石頭時迅速逃離現場，衡
      情被告丙○○倘非此部份犯行行為人，應無上開逃匿行止
      。且證人己○○、乙○○於本院審理時均以具結擔保渠等
      證述之真實性，衡情證人己○○、乙○○應無故為誣陷被
      告丙○○並自陷偽證罪處罰危險之理。從而被告丙○○上
      開所辯，顯係遁詞，殊不足採。
   3、縱上所述，被告丙○○上開所辯，諉無足取，本案此部份
      之事證已臻明確，應依法論科。
（二）事實一（二）部分：
      此部份事實，業據被告丙○○於警詢、偵訊及本院審理時
      供認不諱（見95年10月11日警詢筆錄、96年1 月15日偵訊
      筆錄、96年3 月19日準備程序筆錄、同年5 月16日審判筆
      錄），核與證人戊○○於警詢、偵訊時指述之情節相符（
      見95年10月14日警詢筆錄、同年12月25日偵訊筆錄），復
      有相片2 張、電訊力線路失竊現場調查報告表1 份在卷可
      資佐證，足徵被告丙○○此部份任意性之自白與事實相符
      ，應堪採信。本案事證已臻明確，被告丙○○此部份犯行
      ，堪以認定，應依法論科。
（三）事實一（三）部分：
   1、此部份犯罪事實，業據被告丙○○於警詢、偵訊時供陳綦
      詳（見95年10月11日、同年月13日警詢筆錄、96年1 月15
      日偵訊筆錄），核與證人王文和於警詢、偵訊時（見95年
      9 月25日警詢筆錄、同年12月25日偵訊筆錄）、戊○○於
      警詢時陳述之情節相符（見95年10月14日），復有相片4
      張、電訊力線路失竊現場調查報告表1 份在卷可資佐證。
   2、被告丁○○雖以前揭情詞置辯，然查：
 （1）被告丁○○有與被告丙○○於95年8 月底某日，在高雄縣
      甲仙鄉○○村○○道路上竊取臺電公司所有電纜線之事實
      ，業據同案被告丙○○於警詢、偵訊時供陳：被告丁○○
      有參與本案此部份犯行，係被告丁○○駕駛租用之自用小
      客車載其前往上開地點，由其以鐵條插入電線桿孔洞，攀
      爬至電線桿上，持破壞剪剪斷電纜線，得手後其等2 人再
      將所竊得之電纜線載往高雄縣甲仙鄉寶隆村林嵿巷剝皮準
      備銷贓等語綦詳（見95年10月11日、同年月13日警詢筆錄
      、96年1 月15日偵訊筆錄）。被告丁○○於警詢時亦供陳
      ：其有以租用之自小客車搭載被告丙○○前往犯罪地點，
      係被告丙○○以隨身攜帶之鐵條插入電線桿孔洞，攀爬至
      電線桿上，再持破壞剪剪斷電纜線，得手後聯絡其將所得
      贓物載往高雄縣甲仙鄉寶隆村林嵿巷剝皮銷贓等語相符（
      見95年10月20日警詢筆錄）。從而被告丁○○駕車搭載被
      告丙○○前往犯罪地點，復於被告丙○○竊得財物後，接
      應被告丙○○前往高雄縣甲仙鄉寶隆村林嵿巷剝皮銷贓，
      其與被告丙○○間有犯意之聯絡及行為之分擔甚明。
 （2）被告丙○○於偵訊時雖稱：其為本案此部分犯行時，被告
      丁○○並不知情云云（見96年1 月15日偵訊筆錄）。然按
      意思之聯絡並不限於事前有所謀議，即僅於行為當時有共
      同犯意之聯絡者，亦屬之，且其表示之方法，亦不以明示
      通謀為必要，即相互間有默示之合致，亦無不可（最高法
      院73年臺上字第2364號判例意旨參照）。查被告丁○○駕
      駛車輛搭載被告丙○○前往現場，見被告丙○○攀爬電線
      桿竊取電纜線，竟於被告丙○○竊得財物後加以接應，並
      載運被告丙○○及其所竊電纜線前往高雄縣大寮鄉寶隆村
      林嵿巷山區剝皮變賣等情，已如前述。依前揭判例意旨所
      示，被告丁○○知悉被告丙○○為本案此部份犯行，從中
      接應，其與被告丙○○間，就本案此部份犯行應有默示之
      意思合致甚明。況證人即被告丙○○於警詢、偵訊時俱指
      被告丁○○有參與該部分犯行，嗣雖改稱被告丁○○不知
      情云云，自難以其前後不一之供述，而為有利被告丁○○
      之認定。
  （3）又被告丁○○於本院審理時辯稱：此部份事實係被告丙○○獨自竊取，其僅於變賣上開電纜線時有與被告丙○○同赴資源回收場云云。經查：被告丁○○駕駛車輛載
       運被告丙○○前往現場，並接應被告丙○○前往高雄縣
       大寮鄉寶隆村林嵿巷山區剝除電纜線外皮，再與被告丙○○同赴資源回收場變賣等情，俱如前述，並與證人王
       文和於警詢、偵訊時證稱：被告丁○○有與被告丙○○
       同往高雄縣大寮鄉寶隆村林嵿巷山區等情相符（見95年9
       月25日警詢筆錄、同年12月25日偵訊筆錄）。足認被告
       丁○○參與本案此部份犯行之程度，並非僅止於載送被
       告丙○○前往資源回收場變賣電纜線。益徵被告丁○○
       上開所辯，不可採信。
 （4）另被告丁○○以其前於95年9 月2 日，在高雄縣三民鄉民
      生村龍鳳高分，有與被告丙○○共同竊取電纜線之行為，
      業經臺灣高雄地方法院檢察署檢察官以95年度偵字第2632
      2 號提起公訴在案，認與本案係同一案件云云。然查，本
      案與被告前經檢察官提起公訴部分，犯罪之時間、地點均
      相迥，顯非同一案件，附此敘明。
   3、縱上所述，被告丁○○上開所辯，諉無足取，被告丙○○
      、丁○○此部份犯行，事證已臻明確，應依法論科。
三、適用法律及量刑
    按刑法第321 條第1 項第3 款之攜帶兇器竊盜罪，其所稱兇
    器，其種類並無限制，凡客觀上足對人之生命、身體、安全
    構成威脅，具有危險性之兇器均屬之，且祇須行竊時攜帶此
    種具有危險性之兇器為已足，並不以攜帶之初有行兇之意圖
    為必要（最高法院79年臺上字第5253號判例意旨參照）。查
    被告等持以行竊之鉗子、剪刀、鐵條，雖未扣案，然上開器
    具既可剪斷電線，並足以支撐被告丙○○體重，供其插入電
    線桿之孔洞中循序攀登電線桿，當係金屬材質，質地堅硬，
    若持之對人攻擊，對人之生命、身體、安全具有危害危險性
    ，應屬兇器。是被告丙○○於事實一（一）所為，係犯刑法
    第321 條第1 項第3 款之攜帶兇器竊盜罪。又被告丙○○、
    丁○○於事實一（二）、（三）所示犯行部分，依電業法第
    105 條之規定，應依刑法之規定，從重處斷。從而被告丙○○於於事實一（二）所為，及被告丙○○、丁○○於事實一
    （三）所為，均係違反電業法第105 條，均應依刑法第321
    條第1 項第3 款之攜帶兇器竊盜罪處斷。被告丙○○、丁○○就事實一（三）所示犯行，有犯意之聯絡及行為之分擔，
    為共同正犯。另查被告丙○○上開3 犯行，犯意個別，行為
    互殊，應予分論併罰。另被告丙○○前於93年間，因違反毒
    品危害防制條例案件，經臺灣屏東地方法院以93年度訴字第
    132 號判處有期徒刑7 月確定；再因竊盜案件，經臺灣屏東
    地方法院以93年易字第301 號判處有期徒刑10月確定，上開
    2 案接續執行，而於94年8 月23日縮短刑期假釋出監，並付
    保護管束，同年9 月29日保護管束期滿假釋未經撤銷，以已
    執行完畢論。被告丁○○前於92年間，因違反毒品危害防制
    條例案件，經本院以92年度簡字第5143號判處有期徒刑6 月
    確定，而於同年10月5 日執行完畢，翌日出監，此有臺灣高
    等法院被告前案紀錄表各1 份在卷可參，其等於有期徒刑執
    行完畢後5 年內，皆再故意犯本案有期徒刑以上之罪，均為
    累犯，均應依刑法第47條第1 項規定加重其刑。爰審酌被告
    等素行非佳，此有臺灣高等法院被告前案紀錄表1 份在卷足
    憑，竟不知警惕自持，復犯本案竊盜罪，所犯影響民眾用電
    品質，危害公共安全，並損及臺電公司供電信譽。又被告丙○○雖坦承部分犯行，然矢口否認事實一（一）部分犯行，
    被告丁○○亦否認事實一（三）所示部分犯行，態度非佳，
    及其犯罪目的、手段、所生危害、竊得財物之價值，認檢察
    官就被告丙○○部分具體求處有期徒刑2 年，略嫌過輕；就
    被告丁○○部分，具體求處有期徒刑2 年，略嫌過重等一切
    情狀，各量處如主文所示之刑，並就被告丙○○部分定其應
    執行之刑，以示懲儆。又被告等用以竊盜之工具，均未據扣
    案，無從認定是否業經丟棄，於本案亦無證據足資證明係被
    告等所有之物，無從併予宣告沒收，附此敘明。
據上論斷，應依刑事訴訟法第299 條第1 項前段，電業法第105
條，刑法第11條、第28條、第321 條第1 項第3 款、第47條第1
項、第51條第5款，判決如主文。
本案經檢察官甲○○到庭執行職務。
中　　華　　民　　國　　96　　年　　5 　　月　　30　　日
                  刑事第九庭審判長法　官  王啟明
                                  法  官  王奕勳
                                  法  官  謝梨敏
以上正本證明與原本無異。
如不服本判決，應於判決送達後10日內，向本院提出上訴狀。
                                書記官  林志衡
中　　華　　民　　國　　96　　年　　5 　　月　　30　　日
附錄本案論罪科刑法條全文
電業法第105條
竊盜或損壞電桿、電線、變壓器或其他供電設備者，依刑法之規
定從重處罰。
刑法第321條第1項第3款
犯竊盜罪而有左列情形之一者，處6 月以上5 年以下有期徒刑：
三攜帶兇器而犯之者。
